行　政　法　院　判　決　　　　　　　　　　　　　八十八年度判字第一七九八號
　　原　　　告　乙○○
　　訴訟代理人　甲○○
　　被　　　告　勞工保險局
右當事人間因農保事件，原告不服行政院中華民國八十七年八月三日台八七訴字第三
八六二○號再訴願決定，提起行政訴訟。本院判決如左︰
　　主  文
原告之訴駁回。
　　事  實
緣屏東縣里港鄉農會於七十八年七月一日向被告（原告台閩地區勞工保險局，八十五
年七月一日改制為勞工保險局）申報原告加入農民健康保險。嗣原告因車禍致顏面遺
存疤痕，於八十六年三月三十一日檢附惠安醫院八十六年三月二十八日出具之殘廢診
斷書向被告申請殘廢給付。被告以疤痕之成熟須至少九個月至一年時間始可判定，據
原告檢送之惠安醫院殘廢診斷書所載，其於八十五年十二月五日因車禍致顏面遺存疤
痕，時間尚短，乃核定所請殘廢給付不予給付，俟其疤痕成熟症狀固定，另行取具殘
廢診斷書及照片再憑辦理。於八十六年四月十四日以八六保受字第六○○九四二五號
函致屏東縣里港鄉農會，並副知原告。原告據向農民健康保險監理委員會（以下簡稱
監理會）申請審議，經該會以農監審字第二一二七號審定書駁回其申請。原告仍未
甘服，復提起訴願及再訴願，亦遭決定駁回，遂提起行政訴訟，茲摘兩造訴辯意旨
如次：
原告起訴意旨略以︰一、農民健康保險條例第三十六條明訂：「被保險人因遭受傷害
或罹患疾病，經治療終止後，如身體遺存障害適合殘廢給付標準表規定之項目，並經
保險人自設或特約醫療機構診斷為永久殘廢者，得按其當月投保金額，依同表規定之
殘廢等級及給付標準，一次請領殘廢補助費。」又農民健康保險條例細則第六十二條
明訂，該條例第三十六條所稱之治療終止之定義：「係指被保險人罹患之傷病，經治
療後，症狀固定，再行治療仍不能期待其治療效果之狀態而言。」然據惠安醫院出具
之殘廢診斷書第十九欄內明載：於八十七年三月二十八日審定成殘，第二十七欄載明
無好轉可能，均符合其條例之規定，何以勞保局等有對法令之不同見解呢﹖二、殘廢
給付標準表第五十七項明訂得申請殘廢給付，其附註欄僅明訂疤痕之長度及大小，並
未有其它之相關規定，況且中央法規標準法第五條：「關於人民之權利、義務，應以
法律定之。」又憲法第十五條：「人民之生存權、工作權及財產權應予保障。」試問
，法律所明訂之規定，何以得自行變更之。請撤銷原審議及訴願、再訴願決定等語。
被告答辯意旨略以︰一、本案原告於八十五年十二月五日因車禍致顏面遺存疤痕，於
八十六年三月三十一日檢具惠安醫院出具之殘廢診斷書申請殘廢給付，按疤痕之成熟
至少需九個月至一年時間始可判定，依照農民健康保險條例第三十六條及其施行細則
第六十二條規定，本局核定所請殘廢給付不予給付，俟其疤痕成熟症狀固定，另行取
具殘廢診斷書及照片送局再行審核，並無不當。二、依惠安醫院出具之殘廢診斷書記
載，原告係於八十六年三月二十八日審定成殘，非所稱八十七年三月二十八日審定成
殘，又原告於八十六年三月三十一日提出申請時，顏面疤痕遺存時間甚短，本局依專
科醫師見解疤痕之成熟至少需九個月至一年時間始可判定，爰核定所請殘廢給付不予
給付；又查被保險人車禍迄今已逾九個月，本局於審議、訴願、再訴願答辯書中均有
明：如其顏面遺存之疤痕若符合殘廢給付標準表之規定，得再另行取具殘廢診斷書
及三乘五彩色近照送局審核，並無其所稱「勞保局對法令之不同見解」及「．．．法
律所明訂之規定，何以自行變更」等情形。原告之訴顯無理由，請予駁回等語。
    理  由
按「被保險人因遭受傷害或罹患疾病，經治療終止後，如身體遺存障害，適合殘廢給
付標準表規定之項目，並經保險人自設或特約醫療機構診斷為永久殘廢者，得按其當
月投保金額，依同表規定之殘廢等級及給付標準，一次請領殘廢補助費。．．．被保
險人因遭受傷害或罹患疾病，經治療一年以上尚未痊癒，如身體遺存障害，適合殘廢
給付標準表規定之項目，並經保險人自設或特約醫療機構診斷為永不能復原，得比照
前項規定辦理。」為農民健康保險條例第三十六條所規定。又「本條例第三十六條第
一項所稱治療終止，係指被保險人罹患之傷病，經治療後，症狀固定，再行治療仍不
能期待其治療效果之狀態而言。」復為同條例施行細則第六十二條所規定。本件原告
係由屏東縣里港鄉農會於七十八年七月一日申報參加農保，於八十五年十二月五日因
車禍致顏面遺存疤痕，於八十六年三月三十一日檢具惠安醫院出具之殘廢診斷書申請
殘廢給付，被告以其顏面遺存疤痕之時間尚短，應俟疤痕成熟症狀固定，再行申請，
乃核定所請殘廢給付不予給付，揆諸首揭規定，並無不合，監理會駁回其審議申請及
訴願、再訴願決定遞予維持，均無不當。原告訴稱據惠安醫院出具之殘廢診斷書內明
載，於八十七年三月二十八日審定成殘，無好轉可能，且殘廢給付標準表第五十七項
明訂得申請殘廢給付標準，其附註欄僅明訂疤痕之長度及大小，並未有其它相關規定
，其應符合前開條例規定得請領殘廢給付云云。查惠安醫院出具之殘廢診斷書記載，
原告係於八十六年三月二十八日審定成殘，非所稱八十七年三月二十八日審定成殘。
且農民健康保險條例施行細則第六十二條已規定同條例第三十六條第一項所稱治療終
止，係指被保險人罹患之傷病，經治療後，症狀固定，再行治療仍不能期待其治療效
果之狀態而言。原告於八十五年十二月五日發生車禍，其於八十六年三月三十一日提
出申請時，被告依專科醫師見解疤痕之成熟至少需九個月至一年時間，其症狀始固定
，原告申請時顏面疤痕遺存時間尚短，乃核定所請殘廢給付不予給付，並明俟其疤
痕成熟症狀固定，另行取具殘廢診斷書及照片申請，依首開條例及施行細則規定，並
無違誤，尚非醫院出具殘廢診斷書，即得請領，原告所陳顯係誤解法令，其起訴意旨
，難謂有理由，應予駁回。
據上論結，本件原告之訴為無理由，爰依行政訴訟法第二十六條後段，判決如主文。
中    華    民    國     八十八      年      五      月       六        日
                    行 政 法 院 第 三 庭
                                審 判 長 評  事      曾  隆  興
                                         評  事      林  家  惠
                                         評  事      高  啟  燦
                                         評  事      蔡  進  田
                                         評  事      鄭  淑  貞
右  正  本  證  明  與  原  本  無  異
                                         法院書記官  阮  桂  芬
中    華    民    國     八十八      年      五      月       六        日
